臺灣高等法院刑事判決　　　　　　　　 94年度上易字第719號
上　訴　人
即　被　告　甲○○原名：柳明.
上列上訴人因誣告案件，不服臺灣臺北地方法院93年度易字第10
50號，中華民國94年4月4日第一審判決（聲請簡易判決處刑案號
：臺灣臺北地方法院檢察署93年度偵字第4722號），提起上訴，
本院判決如下：
    主  文
上訴駁回。
    事  實
一、甲○○（原名：柳明義）曾於民國八十五年間，因違反麻醉
    藥品管理條例案件，經臺灣臺北地方法院判處有期徒刑陸月
    確定，八十七年十一月十三日執行完畢。
二、緣甲○○於九十二年一月間受友人鄭富峰請託一同出面處理
    江佩龍與郭建宏間之玉石寄賣糾紛，於九十二年一月二十九
    日經協議結果，由江佩龍退還郭建宏所有寄賣之玉石，並另
    再交付新臺幣（下同）十萬元予郭建宏以賠償損失，江佩龍
    遂簽發付款銀行上海商業儲蓄銀行總行營業部，帳號000000
    000號，票號各為BA0000000、BA0000000(原審判決事實欄誤
    載為：BA0000000，茲更正）、BA0000000，面額均為三萬元
    之支票共三紙（票號、發票日、面額詳如附表所示），連同
    現金一萬元, 於九十二年一月三十一日交予鄭富峰，由鄭富
    峰與甲○○一同前往臺北市○○路御書園餐廳交予代理郭建
    宏出面處理之曾立君。九十二年二月一日，江佩龍另將價值
    超過十萬元之二塊玉石交予鄭富峰轉交予曾立君，託其轉售
    變現，以取回上開三紙支票，惟曾立君取走該二塊玉石後即
    無訊息，附表編號一之票號BA0000000 之面額三萬元支票屆
    期經人提示兌現後，仍未有曾立君之回音，且無法聯絡該人
    ，江佩龍不甘損失，乃於九十二年四月一日約甲○○在位於
    臺北市○○街之麥當勞速食店見面，甲○○與江佩龍（未據
    公訴人起訴）二人均明知票號BA0000000、BA0000000支票二
    紙實已交付予曾立君，並未遺失，甲○○因受江佩龍之要求
    ，二人基於共同未指定犯人誣告之犯意聯絡，由柳明義書立
    上載：「本人柳明義託收江佩龍二張上海商業儲蓄銀行支票
    ：BA0000000(到期日九十二年四月十五日，金額NT30,000）
    ，BA0000000(到期日九十二年四月三十日，金額NT30,000）
    因保管不慎遺失，謹此證明」之旨之證明書一紙交予江佩龍
    ，由江佩龍於九十二年四月十四日持至位於臺北市○○○路
    ○段二號之上海商業銀行總行營業部，據以填寫該二紙支票
    已於九十二年三月二日在臺北市○○路喪失（指遺失）之票
    據掛失止付通知書、遺失票據申請書，對該二張支票辦理掛
    止付，並以其中之遺失票據申請書，透過不知情之該銀行承
    辦人員及臺灣票據交換所人員，轉向該管之臺北市政府警察
    局、臺北縣政府警察局謊報該二紙支票業已喪失（指遺失）
    ，請求協助偵辦未指定犯人之侵占遺失物罪嫌，而未指定犯
    人向有偵查犯罪職權之公務員誣告侵占遺失物罪。嗣曾立君
    將票號BA0000000支票一紙交予朱聖源轉交予章文達以支付
    貨款，章文達再轉持向友人李俊緯調現，經李俊緯將支票存
    入銀行提示時，因已掛失止付而於九十二年四月十五日退票
    ，李俊緯經警依侵占遺失物罪嫌調查，嗣經由章文達、朱聖
    源出面說明，始為警發覺上情。甲○○並於檢察官偵查及原
    審審理時自白上揭犯罪。
三、案經臺北市政府警察局內湖分局移送臺灣臺北地方法院檢察
    署檢察官聲請以簡易判決處刑，經臺灣臺北地方法院簡易庭
    認不宜以簡易判決處刑，改依通常程序審理。
    理  由
壹、認定犯罪事實所憑之證據及理由：
一、右揭犯罪事實，已據被告甲○○於偵查及原審審理時自白不
    諱，且據證人鄭富峰、曾立君、朱聖源分別於檢察官偵查及
    原審審理時證述在卷（鄭富峰、朱聖源於偵查中係以被告身
    分為供述，見偵查卷第九二頁至第九三頁、第一０一頁至第
    一０三頁、原審卷第三九頁至第四三頁、第一０三頁至第０
    五頁），並有被告書立之上揭證明書、票號BA0000000、BA
    0000000支票正反面、票據掛失止付通知書、遺失票據申請
    書、臺北市票據交換所退票理由單、掛失止付票據提示人資
    料查報表各一紙在卷足證（俱影本，見偵查卷第五一頁、第
    五十頁、第五七頁、第五八頁、第一一五頁、第一一六頁、
    第五五頁、第五九頁）。
二、證人江佩龍於偵查及原審作證時，固承認有於前揭時、地填
    寫票號BA0000000、BA0000000二紙支票於九十二年三月二日
    在臺北市○○路喪失之票據掛失止付通知書、遺失票據申請
    書，據以辦理掛失止付之情，惟證稱：係被告打電話叫其去
    辦止付，稱二張支票遺失，找不到票，聯絡不到曾立君，其
    為求慎重，始約被告在麥當勞見面，當面簽證明書云云（見
    偵查卷第九一頁、原審卷第五四頁背面、第一０四頁正面）
    ，並否認有將玉石交予曾立君，稱：其始終皆是委託鄭富峰
    云云。惟查：江佩龍因玉石寄賣糾紛，除將郭建宏所寄賣之
    玉石全部退還郭建宏，另再賠償郭建宏十萬元損失，遂交付
    現金一萬元及簽發附表所示之支票三紙予鄭富峰，由鄭富峰
    交予被告轉交予出面代郭建宏處理之曾立君，翌日江佩龍另
    再提供價值超過十萬元之玉石二塊交予鄭富峰轉交予曾立君
    變賣以換回附表之三張支票等事實，業據被告及證人鄭富峰
    於原審與證人江佩龍對質時供證在卷（見除以上引頁數外，
    另見原審卷第一０二頁、第一０三頁、第一０四頁）。被告
    於偵審中亦始終供稱：係江佩龍說報遺失要有理由，而要求
    其簽立證明書，江佩龍知道支票在曾立君持有中，是江佩龍
    堅持要報遺失，其始寫上開不實證明供江佩龍報遺失，江佩
    龍辦掛失止付是怕票兌現，玉就無法取回等語（見偵查卷第
    一０八頁、原審卷第二三頁至第二四頁、第九０頁、第一０
    二頁），核與證人鄭富峰於偵審中結證稱：「第一張支票有
    過，第二張支票要領錢的時候有小爭議，江佩龍不讓對方領
    錢就用止付的方式。（你是如何知道是江佩龍自己報遺失的
    ？）因為江事後有打電話跟我說，不讓對方領錢，我跟他說
    不可以這樣」等語（見偵查卷第一０一頁至第一０二頁）、
    「江（佩龍）說他的玉的錢收不到，是否支票的錢就白給了
    ，所以江先生想跳票」等語（見原審卷第四０頁）相符。查
    被告既非上開支票之持票人，亦無需負發票人或背書人責任
    ，衡諸常情，若非江佩龍之請託、要求，被告要無明知支票
    未遺失而仍出具自稱持票人且稱支票遺失之上開證明書交由
    江佩龍謊報遺失之理由，是被告及證人鄭富峰前述有關江佩
    龍交付託售以期換回支票之二塊玉石，因為曾立君取走後無
    回音，支票亦未取回，江佩龍不甘損失，雖明知支票已交予
    曾立君未遺失，仍要求被告出具證明書供其申報遺失辦理掛
    失止付等語，應與事實相符，堪以採信。證人江佩龍所稱：
    被告告知支票遺失要其申報遺失辦理掛失止付云云，顯有欲
    將本件申報支票掛失止付之責任全部諉責於被告之嫌，其所
    為證言，難以盡信。
三、綜上論述，本件事證明確，被告未指定犯人誣告犯行，洵堪
    認定。
貳、論罪科刑部分：
一、核被告所為，係犯刑法第一百七十一條第一項之未指定犯人
    誣告罪。被告與江佩龍間，就此準誣告犯行，有犯意聯絡及
    行為分擔，均為共同正犯。被告與江佩龍係透過不知情之銀
    行人員及票據交換所人員轉送上揭申請書予警察機關，係屬
    間接正犯。
二、被告曾於八十五年間，因違反麻醉藥品管理條例案件，經臺
    灣臺北地方法院判處有期徒刑陸月確定，八十七年十一月十
    三日執行完畢，有臺灣高等法院被告前案紀錄表一份在卷可
    考，五年以內再犯有期徒刑以上之本罪，為累犯，依刑法累
    犯之規定，加重其刑。按犯刑法第一百七十一條第一項之罪
    ，於所誣告之案件，裁判或懲戒處分確定前自白者，減輕或
    免除其刑，同法第一百七十二條定有明文。查被告於本案偵
    查及原審審理時已自白本案犯罪事實，有筆錄在卷可考，且
    其所誣告之案件並未進行裁判程序，是其自白亦應屬在所誣
    告之案件裁判確定前（含根本未進行裁判程序之情形）所為
    者，爰依上開法條之規定，減輕其刑，並先加後減之。
三、原審基於同一理由，認被告本案犯罪事證明確，適用刑法第
    二十八條、第一百七十一條第一項、第一百七十二條、第四
    十七條、第四十一條第一項前段，罰金罰鍰提高標準條例第
    一條前段、第二條之規定，並審酌被告本案犯罪動機、其犯
    罪之手段、所生危害及犯罪後坦承犯行等一切情狀，量處被
    告拘役伍拾日，如易科罰金以參佰元折算壹日。其認事用法
    ，尚無違誤（漏論間接正犯部分，本院判決已補正），量刑
    亦屬適當，被告具狀表明不服原判決提起上訴，惟迄今未檢
    附任何理由，應認其上訴無理由，應予駁回。
參、被告經合法傳喚，無正當理由不到庭，爰不待其陳述逕行判
    決。
肆、共犯江佩龍涉犯刑法第一百七十一條第一項之未指定犯人誣
    告罪，應由檢察官另案偵查，附此敘明。
據上論結，應依刑事訴訟法第368條、第371條，判決如主文。
本案經檢察官陳維練到庭執行職務。
中　　華　　民　　國　　94　　年　　7 　　月　　6 　　日
　　　　　　　　　刑事第十二庭  審判長法　官  李文成
　　　　　　　　　　　　　　　　　　  法　官  周盈文
　　　　　　　　　　　　　　　　　　  法　官  王復生
以上正本證明與原本無異。
不得上訴。
                                      書記官  王宜玲
中　　華　　民　　國　　94　　年　　7 　　月　　12　　日
附錄本案論罪科刑法條全文
刑法第171條
(未指定犯人誣告罪)
未指定犯人，而向該管公務員誣告犯罪者，處一年以下有期徒刑
、拘役或三百元以下罰金。
未指定犯人，而偽造、變造犯罪證據，或使用偽造、變造之犯罪
證據，致開始刑事訴訟程序者，亦同。
附表：付款銀行－上海商業銀行總行儲蓄部（帳號：000000-0）
      發票人；江佩龍
 ┌──┬─────┬─────┬───────┬─────┐
 │編號│票號      │金  額    │發票日        │ 備註     │
 ├──┼─────┼─────┼───────┼─────┤
 │一  │BA0000000 │ 30,000   │ 92/04/01     │ 已提領兌 │
 │    │          │          │              │ 現       │
 ├──┼─────┼─────┼───────┼─────┤
 │二  │BA0000000 │ 30,000   │ 92/04/30     │ 未經提領 │
 ├──┼─────┼─────┼───────┼─────┤
 │三  │BA0000000 │ 30,000   │ 92/04/15     │ 因掛失止 │
 │    │          │          │              │ 而退票   │
 └──┴─────┴─────┴───────┴─────┘
